【裁判字號】    99,審易,2117
【裁判日期】    990712
【裁判案由】    妨害名譽
【裁判全文】
臺灣高雄地方法院刑事判決            99年度審易字第2117號
公  訴  人  臺灣高雄地方法院檢察署檢察官
被      告  甲○○○
選任辯護人  呂郁斌律師
上列被告因妨害名譽案件，經檢察官提起公訴（98年度偵字第
28228 號），本院判決如下：
    主  文
甲○○○犯恐嚇危害安全罪，處拘役伍拾日，如易科罰金，以新
臺幣壹仟元折算壹日。
    事  實
一、甲○○○係居住在高雄縣岡山鎮○○路287 巷19號，與居住
    在高雄縣岡山鎮○○路287 巷17號之乙○○，為隔壁之鄰居
    ，因乙○○住處浴廁漏水滲至隔壁之甲○○○住處，造成甲
    ○○○住處近年來頻發生滲水現象，情況遲未改善，甲○○
    ○因而心生不滿，基於恐嚇危害安全與公然侮辱之犯意，於
    民國98年3 月27日晚間8 時30分許，在其住處門口而使不特
    定人得以共見共聞之情況，公然以「幹你娘」、「老雞歪」
    、「雞歪」、「幹你娘，生這種沒有人教訓的」、「你娘老
    雞歪」、「和你一家伙厝邊，沒見沒笑，要給人殺，你有什
    麼權利這樣‧‧‧操你娘、老雞歪」等足以貶損乙○○名譽
    之粗鄙言語，辱罵乙○○，同時並以「等會你給我出來，我
    要給你死，我要和你拼，你試試看，你好膽來看」、「厝邊
    冤要結這麼重，隨便你，我跟你說‧‧‧菜刀會我敢砍你‧
    ‧‧要死都沒有關係，水還在流」、「你娘，我死都你拼‧
    ‧‧我跟你拼」等以加害生命、身體之言語，恐嚇乙○○，
    乙○○因而心生畏懼，致生危害於安全。
二、案經乙○○訴由臺灣高雄地方法院檢察署檢察官偵查起訴。
    理  由
一、證人即告訴人乙○○、被告與告訴人之鄰居王黃素好分別於
    98年11月16日、99年1 月18日偵訊時所為之陳述，均係於檢
    察官面前所為，由檢察官依法告知具結義務及偽證之處罰後
    ，經具結後所為之證詞，此有證人結文及偵訊筆錄各1 份在
    卷可參，被告就上開證人於偵查中所為之陳述，於本院審判
    期日，未曾主張或提及檢察官在偵查時有不法取供之情形，
    而客觀上亦無任何證據顯示上開證人於前述偵訊時所為之陳
    述，有何顯不可信之情況，自應認上開證人於偵查中所為之
    證述，均具有證據能力。
二、訊據被告固不否認有於上揭時間，辱罵「幹你娘」、「老雞
    歪」、「雞歪」、「幹你娘，生這種沒有人教訓的」、「你
    娘老雞歪」、「和你一家伙厝邊，沒見沒笑，要給人殺，你
    有什麼權利這樣‧‧‧操你娘、老雞歪」、「等會你給我出
    來，我要給你死，我要和你拼，你試試看，你好膽來看」、
    「厝邊冤要結這麼重，隨便你，我跟你說‧‧‧菜刀會我敢
    砍你‧‧‧要死都沒有關係，水還在流」、「你娘，我死都
    你拼‧‧‧我跟你拼」等語之事實，惟矢口否認有何恐嚇危
    害安全及公然侮辱之犯行，辯稱：當日伊準備去洗澡，看到
    住處與牆壁的狀況，因為生氣，而在自己住處內罵，並無侮
    辱或恐嚇告訴人的意思云云。
三、經查，上揭公然侮辱與恐嚇危害安全之犯罪事實，業據告訴
    人於偵查中證述明確，核與證人王黃素好於偵查中證稱：「
    （問：甲○○○與乙○○是否有因房子漏水之事而起衝突？
    ）答：有」、「（問：內容？）答：乙○○有因為甲○○○
    家中漏水而請人去修理，但甲○○○說修理的不好，所以常
    罵乙○○，我有聽到，罵的很難聽」、「（問：98年3 月27
    日、98年4 月27日這二天有無聽到甲○○○與乙○○的爭執
    ？）答：這段時間是有，但我不記得日期」、「（問：是否
    知道甲○○○所罵的內容？）答：像是要給他死，要拿菜刀
    等」、「（問：誰要給誰死？）答：甲○○○說要給乙○○
    死」、「（問：有沒有其他陳述？）答：最近甲○○○被告
    後，她就沒有在外面開罵」、「（問：有無罵三字經？）答
    ：有，雞歪、幹你娘，讓你死之類的，就很難聽」、「（問
    ：甲○○○罵的地方都何處？）答：她家門口，大家都可自
    由出入，沒有圍起來，大家都可以聽到」、「（問：光碟內
    容的女聲及男聲係何人？）答：女聲是甲○○○，這就是她
    的聲音，真的很可怕；男聲是乙○○」等語，大致相符，而
    經臺灣高雄地方法院檢察署檢察官於98年11月16日勘驗錄音
    光碟之結果，被告於98年3 月27日晚間8 時30分許，確曾以
    「等會你給我出來，我要給你死，我要和你拼，你試試看，
    你好膽來看，幹你娘，老雞歪‧‧，厝邊冤要結這麼重，隨
    便你，我跟你說‧‧菜刀會我敢砍你‧‧，要死都沒有關係
    ，水還在流，雞歪，幹你娘，生這種人沒有人教訓的，你手
    自己摸，整片都濕濕的，你洗澡我就這個樣子，我受不了這
    樣」、「妳娘老雞歪，你娘，我死都跟你拼」、「和你一家
    伙厝邊，沒見沒笑，要給人殺，你有什麼權利這樣‧‧‧操
    你娘、老雞歪」等語辱罵、恐嚇告訴人，有該日偵查筆錄1
    份在卷可佐，是檢察官勘驗錄音光碟結果，與證人王黃素好
    證稱：被告曾向告訴人辱罵雞歪、幹你娘等三經，以及向告
    訴人表示讓你死之類的等語，亦屬相符。因房屋漏水而與被
    告發生糾紛者，僅告訴人一人而無其他人士，且被告辱罵告
    訴人非僅止於案發當日一次，被告平常均係在其住處門口外
    出言恐嚇與辱罵，俟告訴人對被告提出告訴後，始在其住處
    內出言辱罵，則經告訴人與證人王黃素好證述在卷，且觀諸
    檢察官勘驗內容，被告於98年3 月27日出言侮辱與恐嚇時，
    告訴人曾出言表明其當時並未洗澡等語，但未為被告所接受
    ，而與告訴人發生口角爭執，足認被告為前揭侮辱與恐嚇言
    語行為時，並非在屋內，且其侮辱與恐嚇之對象，確係因漏
    水糾紛而有摩擦之告訴人。被告雖以前詞置辯，然被告於偵
    查時，先是辯稱：伊雖曾因為生氣而與告訴人發生爭吵，但
    並未曾恐嚇或侮辱告訴人，告訴人提出錄音光碟之聲音，並
    非伊的聲音云云，嗣於本院審理時，則改稱：伊當時準備洗
    澡，看到牆壁的樣子很生氣，所以在自己住處內罵給先生聽
    云云，前後供詞反覆，已難採信，且依前述檢察官勘驗光碟
    結果，被告對於公然侮辱與恐嚇之對象，均係使用「你」字
    ，並遭致告訴人回應：其沒有在洗澡等語，堪認被告當時並
    非單純在屋內向其配偶抱怨，而係針對告訴人為辱罵與恐嚇
    ，是被告前揭所辯，不足採信。從而，本案事證明確，被告
    上揭公然侮辱與恐嚇危害安全之犯行，均堪認定，應予依法
    論科。
四、被告在公眾得出入之住處門口外，以「幹你娘」、「老雞歪
    」、「雞歪」、「幹你娘，生這種沒有人教訓的」、「你娘
    老雞歪」、「和你一家伙厝邊，沒見沒笑，要給人殺，你有
    什麼權利這樣....操你娘、老雞歪」等語辱罵告訴人，核其
    此部分所為，係犯刑法第309 條第1 項之公然侮辱罪。又被
    告向告訴人恫稱：「等會你給我出來，我要給你死，我要和
    你拼，你試試看，你好膽來看」、「厝邊冤要結這麼重，隨
    便你，我跟你說‧‧‧菜刀會我敢砍你‧‧‧要死都沒有關
    係，水還在流」、「你娘，我死都你拼‧‧‧我跟你拼」等
    語，乃以告訴人之生命、身體，作為要脅之對象，以一般人
    立於告訴人之處境，通常均會因生命、身體遭受他人要脅，
    而心生畏懼，是核被告此部分所為，係犯刑法第305 條之恐
    嚇危害安全罪。被告在其住處門口外，多次以「幹你娘」、
    「老雞歪」、「雞歪」、「操你娘」等語辱罵乙○○，因係
    基於侮辱告訴人之單一目的而同時所為之數個舉動，因其侵
    害之法益同一，且數行為係在密切接近之時間、地點實施，
    各行為之獨立性極為薄弱，依一般社會健全觀念，在時間差
    距上，難以強行分開，在刑法評價上，應視為數個舉動之接
    續施行，應屬接續犯，而為包括之一罪。另被告以「等會你
    給我出來，我要給你死，我要和你拼，你試試看，你好膽來
    看」、「厝邊冤要結這麼重，隨便你，我跟你說‧‧‧菜刀
    會我敢砍你‧‧‧要死都沒有關係，水還在流」、「你娘，
    我死都你拼‧‧‧我跟你拼」等語恐嚇告訴人，亦係基於恐
    嚇告訴人之單一目的而同時所為之數個舉動，依同一理由，
    亦為接續犯而成立一個恐嚇危害安全罪。另被告在其住處門
    口外，除以粗鄙言語辱罵告訴人，同時出言恐嚇告訴人，乃
    一個行為同時觸犯恐嚇危害安全與公然侮辱之二罪，為想像
    競合犯，應依刑法第55條之規定，從一重之恐嚇危害安全罪
    論處。公訴意旨雖漏未就被告以「等會你給我出來，我要給
    你死，我要和你拼，你試試看，你好膽來看」、「厝邊冤要
    結這麼重，隨便你，我跟你說‧‧‧菜刀會我敢砍你‧‧‧
    要死都沒有關係，水還在流」、「你娘，我死都你拼‧‧‧
    我跟你拼」等語恐嚇告訴人部分，予以起訴，然該部分與侮
    辱告訴人部分，具有想像競合之裁判上一罪關係，自為起訴
    效力所及，本院自得併為審理。本院審酌被告已為成年人，
    對於任何糾紛之解決，應本諸理性、和平之手段與態度為之
    ，竟因房屋漏水問題，而與鄰居即告訴人相處不睦，即公然
    以前揭粗鄙言語辱罵乙○○，並以言詞恐嚇乙○○，行為實
    無足取，惟念及被告前無任何犯罪前科紀錄，此有臺灣高等
    法院被告前案紀錄表1 份在卷可佐，素行良好，而被告住處
    確因告訴人住處2 樓浴廁漏水，以致造成被告屋內牆壁、地
    板、樓梯均有滲水造成油漆脫落與地面濕滑之現象，此有被
    告提出之照片34張及高雄市土木技師公會鑑定資料在卷可參
    ，因住宅乃價值高昂之不動產，且為被告棲身之場所，被告
    面對自身住處遭滲水破壞，心生怨懟，亦屬情有可原，並斟
    酌被告犯罪動機、犯罪手段、犯罪所造成危害，以及被告飯
    後飾詞否認，並無悔意等一切情形，量處如主文所示之刑，
    併諭知易科罰金之折算標準。
據上論斷，應依刑事訴訟法第299 條第1 項前段，刑法第305 條
、第309 條第1 項、第55條、第41條第1 項前段，刑法施行法第
1 條之1 ，判決如主文。
本案經檢察官杜妍慧到庭執行職務。
中    華    民    國    99    年    7     月    12    日
                  刑事第十庭  法  官  高增泓
以上正本證明與原本無異。
如不服本判決，應於判決送達後10日內，向本院提出上訴狀。
中    華    民    國    99    年    7     月    12    日
                              書記官  王淑娟
附錄本案論罪科刑法條全文：
刑法第305條
以加害生命、身體、自由、名譽、財產之事，恐嚇他人致生危害
於安全者，處2年以下有期徒刑、拘役或3百元以下罰金。
刑法第309條
公然侮辱人者，處拘役或 3 百元以下罰金。
以強暴犯前項之罪者，處1年以下有期徒刑、拘役或5百元以下罰
金。

司法院資訊處製作；財團法人民間司法改革基金會備份。
